臺灣高等法院臺中分院刑事判決　　　　　　　民國九十三年度上訴字第一九三七號
　　上　訴　人　臺灣臺中地方法院檢察署檢察官
　　上　訴　人
　　即　被　告　丙○○
　　選任辯護人　朱元宏
　　　　　　　　黃紫芝
　　　　　　　　盧永和
右上訴人因被告偽造文書等案件，不服臺灣台中地方法院中華民國九十三年十月二十
九日第一審判決（民國九十三年度訴字第一二八二號，起訴案號：臺灣台中地方法院
檢察署民國九十二年度偵字第一五六九一號，併辦九十三年度偵字第六○三二號，九
十三年度偵字第二○一四○、一六三三八號，九十四年度偵字三二六一號，臺灣南投
地法院檢察署九十三年度偵字第四三三六號，臺彎桃園地方法院檢察署九十四年度偵
字第一○二號），提起上訴，本院判決如左：
    主      文
原判決撤銷。
丙○○共同連續行使偽造私文書，足以生損害於公眾及他人，累犯，處有期徒刑貳年
陸月。偽造之「醫師子○○３９１６」、「醫師丁○○２２２９」、「醫師庚○○６
５７８」、「醫師辛○○２７４０」、「癸○○Ｓ２３」印章各壹枚；如附表壹所示
偽造之「醫師子○○３９１６」、「醫師丁○○２２２９」、「醫師庚○○６５７８
」、「醫師辛○○２７４０」、「癸○○Ｓ２３」印文均沒收。
    事      實
一、丙○○曾，因違反就業服務法案件，經本院判處有期徒刑五月確定，於民國（下
    同）於八十八年十二月十日易科罰金執行完畢。詎丙○○猶不知悛悔，於擔任「
    吉安人力仲介有限公司」（址設臺中市○區○○路三段三號九樓之一，以下簡稱
    吉安公司）實際負責人期間，受不知情之王如杏、鄭坤池、林妤珊、梁達君、紀
    光成、紀弘烈、游錦綢、陳秀琴等人之委託，分別代為申請照顧王慶坤（王如杏
    祖父）、陳美玉（鄭坤池之妻）、蕭準（林妤珊祖母）、梁餘彩（梁達君之父）
    紀張碧雲（紀光成母親）、紀黃秀春（紀弘烈母親）、游黃柔（游錦綢母親）、
    陳阿金（陳秀琴母親）的家庭外籍監護工，為圖順利通過行政院勞工委員會的審
    查，竟與林浩鴻（業經臺灣臺中地方法院檢察署發布通緝）共同基於行使偽造私
    文書及盜用印章之概括犯意聯絡，為下列行使偽造私文書及盜用印章之行為：
（一）受不知情之王如杏之委託，代為申請照顧其祖父王慶南之家庭外籍監護工，為
      圖順利通過行政院勞工委員會的審查，竟基於行使為造私文書及盜用印章之概
      括犯意，於九十年十月間某日，在不詳地點，偽造王慶南為受檢人之財團法人
      私立甲○○○○院附設醫院雇主聘僱家庭外籍監護工專用診斷證明書（虛偽填
      王慶南因骨質嚴重疏鬆老化、脊隨損傷、目前行動困難，四肢無力，生活起居
      需賴他人照顧，宜長期門診藥物治療）及巴氏量表（註明總分為三十分），其
      上並以偽造之「醫師子○○3916」印章，偽造醫師「子○○」印文計三十一枚
      ，並於同年十月二十五日，持以行使至甲○○○○院附設醫院掛號批價櫃台，
      利用不知情之櫃台成年職員僅審視該診斷證明書上已有診治醫師子○○的印文
      ，及加蓋「財團法人私立甲○○○○院附設醫院診斷證明章」及院長「丁○○
      診斷書用章」印文之漏洞，盜用財團法人私立甲○○○○院附設醫院診斷證明
      章」及院長丁○○診斷書用章」印章，蓋用於前開偽造之雇主申請聘雇家庭外
      籍監護工專用診斷證明書及巴士氏量表上，再由丙○○只是不知情的吉安公司
      不詳姓名成年職員，於同年十一月二十一日，檢具王如杏名義的雇主聘用外籍
      勞工專用診斷證明書、巴氏量表，持以向行政院勞工委員會申請聘僱家庭外籍
      監護工。
（二）受不知情之鄭坤池之委託，代為申請照顧鄭坤池之妻陳美玉之外籍監護工，丙○○為圖順利通過行政院勞工委員之審查，竟自某不詳之人處，取得偽造之財
      團法人私立甲○○○○院附設醫院診斷書及巴氏量表 (病患為陳美玉）在不知
      情的吉安公司成年職員林蕙芝及張文德，於九十年十月十七日檢具鄭坤池名義
      的雇主聘僱外籍勞工申請書，連同前開偽造之雇主申請聘僱家庭外籍監護工專
      用診斷證明書、巴氏量表，持以行使向行政院勞工委員會申請聘僱家外籍監護
      工。
（三）九十年十一月間，受林妤珊之委託，替林妤珊之祖母蕭準申請聘僱外籍監護工
      ，丙○○明知蕭準身體不適，但未達聘僱外籍監護工之標準，竟檢具偽造之財
      團法人私立甲○○○○院附設醫院雇主申請聘僱家庭外籍監護工專用診斷證明
      書及附件巴氏量表，並持向主管機關行政院勞工委員申請聘僱外籍勞工。
（四）九十一年一月二十一日受梁達君之委託，替梁達君之父梁餘彩申請聘僱外籍監
      護工，丙○○明知梁餘彩身體不適但未達聘僱外籍監護工之標準，竟檢具偽造
之財團法人甲○○○○院附設醫院名義開立之雇主申請聘雇家庭外籍監護工專
      用診斷證明書與巴氏量表，（詳如後後（五）所示後），以吉安公司名義為梁
      達君向行政院勞工委員會申請聘雇家庭外籍監護工。
（五）由林浩鴻於九十年十月間某日，在不詳地點，偽造紀張碧雲為受檢人之財團法
      人私立甲○○○○院附設醫院（址設臺中市○區○○路二號，目前更名為財團
      法人私立中國醫藥大學附設醫院，以下仍簡稱甲○○○○院附設醫院）雇主申
      請聘僱家庭外籍監護工專用診斷證明書（虛偽填載紀張碧雲因神經性膀胱病、
      尿結石、慢性關節炎、高血壓等病狀，目前行動不便，日常生活無法自理，宜
      仰賴專人照顧等事由）及巴氏量表（註明總分為三十分），其上並以偽造之「
      醫師丁○○２２２９」印章，偽造如附表壹編號一、二所示之「醫師丁○○２
      ２２９」印文，並於同年十月二十五日，持以行使至甲○○○○院附設醫院掛
      號批價櫃檯，利用不知情的櫃檯成年職員僅審視該診斷證明書上已有診治醫師
      丁○○的印文，即加蓋「財團法人私立甲○○○○院附設醫院診斷證明章」及
      院長「丁○○診斷書用章」印文之漏洞，盜用「財團法人私立甲○○○○院附
      設醫院診斷證明章」及院長「丁○○診斷書用章」印章，蓋印如附表貳編號一
      、二所示之印文於前開偽造之雇主申請聘僱家庭外籍監護工專用診斷證明書及
      巴氏量表上。再由丙○○指示不知情的吉安公司不詳姓名成年職員，於九十年
      十二月七日，檢具紀光成名義的雇主聘僱外籍勞工申請書，連同前開偽造之雇
      主申請聘僱家庭外籍監護工專用診斷證明書、巴氏量表，持以行使向行政院勞
      工委員會申請聘僱家庭外籍監護工，足以生損害於丁○○醫師、甲○○○○院
      附設醫院及行政院勞工委員會有關申請聘僱家庭外籍監護工審查之正確性。
（六）由林浩鴻於九十年十月間某日，在不詳地點，偽造紀黃秀春為受檢人之甲○○○○院附設醫院雇主申請聘僱家庭外籍監護工專用診斷證明書（虛偽填載紀黃
      秀春因神經性膀胱病、慢性關節炎、高血壓等病狀，生活起居無法自理，目前
      行動不便，四肢無力，需靠他人照顧等事由）及巴氏量表（註明總分為三十分
      ），其上並以偽造之「醫師庚○○６５７８」印章，偽造如附表壹編號三、四
      所示之「醫師庚○○６５７８」印文，並於同年十月三十一日，持以行使至甲○○○○院附設醫院掛號批價櫃檯，利用不知情的櫃檯成年職員僅審視該診斷
      證明書上已有診治醫師庚○○印文，即加蓋「財團法人私立甲○○○○院附設
      醫院診斷證明章」及院長「丁○○診斷書用章」印文之漏洞，盜用「財團法人
      私立甲○○○○院附設醫院診斷證明章」及院長「丁○○診斷書用章」印章，
      蓋印如附表貳編號三、四所示之印文於前開偽造之雇主申請聘僱家庭外籍監護
      工專用診斷證明書及巴氏量表上。再由丙○○指示不知情的吉安公司不詳姓名
      成年職員，於九十年十二月十二日，檢具紀弘烈名義的雇主聘僱外籍勞工申請
      書，連同前開偽造之雇主申請聘僱家庭外籍監護工專用診斷證明書、巴氏量表
      ，持以行使向行政院勞工委員會申請聘僱家庭外籍監護工，足以生損害於庚○○醫師、丁○○院長、甲○○○○院附設醫院及行政院勞工委員會有關申請聘
      僱家庭外籍監護工審查之正確性。
（七）由林浩鴻於九十年十二月間某日，在不詳地點，偽造游黃柔為受檢人之甲○○○○院附設醫院雇主申請聘僱家庭外籍監護工專用診斷證明書（虛偽填載紀黃
      秀春因高血壓、心臟病、巴金森氏症等病狀，目前意識不清，平日生活起居，
      須賴他人照顧等事由）及巴氏量表（註明總分為三十分），其上並以偽造之「
      醫師辛○○２７４０」印章，偽造如附表壹編號五、六所示之「醫師辛○○２
      ７４０」印文，並於同年十二月五日，持以行使至甲○○○○院附設醫院掛號
      批價櫃檯，利用不知情的櫃檯成年職員僅審視該診斷證明書上已有診治醫師辛○○印文，即加蓋「財團法人私立甲○○○○院附設醫院診斷證明章」及院長
      「丁○○診斷書用章」印文之漏洞，盜用「財團法人私立甲○○○○院附設醫
      院診斷證明章」及院長「丁○○診斷書用章」印章，蓋印如附表貳編號五、六
      所示之印文於前開偽造之雇主申請聘僱家庭外籍監護工專用診斷證明書及巴氏
      量表上。再由丙○○指示不知情的吉安公司不詳姓名成年職員，於九十年十二
      月十三日，檢具游錦綢名義的雇主聘僱外籍勞工申請書，連同前開偽造之雇主
      申請聘僱家庭外籍監護工專用診斷證明書、巴氏量表，持以行使向行政院勞工
      委員會申請聘僱家庭外籍監護工，足以生損害於辛○○醫師、丁○○院長、甲○○○○院附設醫院及行政院勞工委員會有關申請聘僱家庭外籍監護工審查之
      正確性。
（八）由林浩鴻於九十一年四月間某日，在不詳地點，偽造陳阿金為受檢人之澄清綜
      合醫院（址設臺中市西屯區○○○路○段一一八號）雇主申請聘僱家庭外籍監
      護工專用診斷證明書（虛偽填載陳阿金因高血壓、慢性關節炎等病狀，肢體疼
      痛無力，行動困難，需有人二十四小時全天照顧等事由）及巴氏量表（註明總
      分為零分），其上並以偽造之醫師「癸○○Ｓ２３」印章，偽造如附表壹編號
      七、八所示之「癸○○Ｓ２３」印文，再由丙○○指示有犯意聯絡之林姓成年
      女子，於同年三月二十八日向陳秀琴佯稱欲帶陳阿金作身體健康檢查，實僅帶
      同陳阿金至澄清綜合醫院掛號門診，再利用不知情的櫃檯成年職員僅審視該診
      斷證明書上已有診治醫師癸○○印文，即加蓋「澄清綜合醫院圖章」及院長「
      己○○」、科主任「乙○○」印文之漏洞，盜用「澄清綜合醫院圖章」、「己○○」、「乙○○」印章，蓋印如附表貳編號七所示之印文於前開偽造之雇主
      申請聘僱家庭外籍監護工專用診斷證明書。再由丙○○指示不知情的吉安公司
      不詳姓名成年職員，於九十一年四月三日，檢具陳秀琴名義的雇主聘僱外籍勞
      工申請書，連同前開偽造之雇主申請聘僱家庭外籍監護工專用診斷證明書、巴
  氏量表，持以行使向行政院勞工委員會申請聘僱家庭外籍監護工，足以生損害
      於癸○○醫師、己○○院長、乙○○科主任、澄清綜合醫院及行政院勞工委員
      會有關申請聘僱家庭外籍監護工審查之正確性。
    嗣因行政院勞工委員會職業訓練局接獲民眾匿名檢舉，乃發函並檢具前開雇主申
    請聘僱家庭外籍監護工專用診斷證明書、巴氏量表，向甲○○○○院附設醫院、
    澄清綜合醫院查證，始知悉上情。
二、案經行政院勞工委員會職業訓練局告發，經臺灣臺中地方法院檢察署檢察官偵查
    起訴及移送併案審理，並再由該審及台灣南投、桃園地方法院檢察署併辦到院。
    理      由
一、上訴即被告丙○○之辯解：略以吉安公司的負責人為官武男，伊僅係任職於吉安
    公司擔任業務部門的負責人，並非吉安公司的實際負責人。林浩鴻是吉安公司靠
    行的員工，由官武男直接與其接洽，吉安公司若有偽造文書之情事，亦應由官武
    男負責又王慶南、陳美玉、蕭準、梁餘彩、紀張碧雲、紀黃秀春、游黃柔、陳阿
    金等人之雇主申請聘僱家庭外籍監護工專用診斷證明書，及巴氏量表非伊所申請
    或偽造，而係林浩鴻所偽造的各等語。
二、本院之判斷：
（一）按共同正犯，係共同實施犯罪行為之人，在共同意思範圍內，各自分擔犯罪行
      為之一部，相互利用他人之行為，以達其犯罪之目的，其成立不以全體均行參
      與實施犯罪構成要件之行為為要件。參與犯罪構成要件之行為者，固為共同正
      犯；以自己共同犯罪之意思，參與犯罪構成要件以外之行為，或以自己共同犯
      罪之意思，事前同謀，而由其中一部分人實行犯罪之行為者，均應認為共同正
      犯，使之對於全部行為所發生之結果，負其責任（參見司法院大法官會議釋字
      第一Ｏ九號解釋）。
（二）上訴人即被告丙○○為吉安公司之實際負責人：
    １、吉安公司向經濟部中部辦公室登記之代表人為官武男，固有公司基本資料查
        詢在卷足憑。
    ２、惟查，上訴人即被告確為吉安公司的實際負責人，業據證人即吉安公司的職
        員黎璟芳於檢察官偵查時結證明確，核與證人即吉安公司的職員林蕙芝、婁
        仲君於檢察官偵查時均證稱吉安公司是由被告指揮做事，官武男只是久久才
        會來一次，他並不管事等情相符。而證人即吉安公司的人力仲介師張文德於
        法務部調查局南投縣調查站詢問時亦證稱官武男為吉安公司的登記負責人，
        公司業務實際上是由被告負責等語；證人即吉安公司客戶紀弘烈於原審法院
        審理時亦證稱被告確是吉安公司的實際負責人等語。
    ３、顯見，官武男固係吉安公司登記之代表人，惟僅係吉安公司名義負責人，實
        際負責人確為上訴即被告無訛。
（三）上訴人即被告丙○○與林浩鴻係利用甲○○○○院附設醫院、澄清綜合醫院開
      立診斷證明書、巴氏量表程序之漏洞，偽造前開醫院之診斷證明書、巴氏量表
      ，並盜用印章蓋印如附表貳所示之印文：
    １、王慶南、陳美玉、蕭準、梁餘彩、紀張碧雲、紀黃秀春、游黃柔的雇主申請
        聘僱家庭外籍監護工專用診斷證明書，並非甲○○○○院附設醫院所開立的
        ，醫師子○○、丁○○、庚○○、辛○○的印文是偽造的，但診斷證明書上
        的大印確為院方所有。通常病患如果需要診斷證明書要先掛號，掛號後會到
        診間看醫師，請醫師開立診斷證明書。病患再拿診斷證明書到批價掛號櫃檯
        繳費蓋大印，這幾張診斷證明書是院方在不知情的情況下蓋大印出去的等情
        ，業據證人即甲○○○○院附設醫院業務室副主任蔡淑暖於檢察官偵查時證
        述明確。
    ２、陳阿金的雇主申請聘僱家庭外籍監護工專用診斷證明書、巴氏量表上醫師癸○○的印文是偽造的，內容也不是醫師癸○○所填具的，但「澄清綜合醫院
        圖章」、院長「己○○」及主任「乙○○」的印文是真正的。若病患確有申
        請聘僱家庭外籍監護工專用診斷證明書，則診治醫師會在病歷資料上註記。
        本案陳阿金係以肌腱炎、睡眠障礙等病症，前來澄清綜合醫院門診，且病歷
        資料上並無申請聘僱家庭外籍監護工專用診斷證明書的註記，惟院內卻有陳
        阿金繳納診斷證明書費用的紀錄，顯係利用掛號批價櫃檯人員並不核對診斷
        證明書內容是否與病歷資料吻合，僅審視有診治醫師的印文，即蓋印「澄清
        綜合醫院圖章」、院長「己○○」、主任「乙○○」印文之機會，讓櫃檯人
        員在偽造之診斷證明書上蓋印等情，業據證人即澄清綜合醫院醫療收費課組
        長吳茂弘於原審法院審理時結證明確。
    ３、綜此，堪認上訴人即被告與林浩鴻確係巧妙利用甲○○○○院附設醫院、澄
        清綜合醫院開立診斷證明書、巴氏量表程序之漏洞，偽造前開醫院之診斷證
        明書、巴氏量表，並盜用印章蓋印如附表貳所示之印文。
（四）上訴人即被告丙○○對林浩鴻偽造雇主申請聘僱家庭外籍監護工專用診斷證明
      書、巴氏量表及盜用印章等情知之甚詳，並持以行使向行政院勞工委員會申請
      聘僱家庭外籍監護工：
    １、證人紀光成於同院審理時證稱：其係與被告接洽申請聘僱家庭外籍監護工，
        以照顧母親紀張碧雲，紀張碧雲並未作任何身體健康檢查等語。
    ２、證人紀弘烈於同院審理時證稱：其係與被告接洽申請聘僱家庭外籍監護工，
        以照顧母親紀黃秀春，僅提供紀黃秀春的國民身分證影本及全民健康保險卡
        與被告，紀黃秀春並未作任何身體健康檢查，也未繳交任何身體健康檢查的
        費用等語。
    ３、證人游錦綢於同院審理時證稱：其係與吉安公司接洽申請聘僱家庭外籍監護
        工，以照顧母親游黃柔，吉安公司僅要求提供游黃柔的國民身分證及全民健
        康保險卡，游黃柔並未作任何身體健康檢查，也未繳交任何身體健康檢查的
        費用等語。
    ４、證人陳秀琴於同院審理時證稱：其係與被告接洽申請聘僱家庭外籍監護工，
        以照顧母親陳阿金，被告僅要求提供陳阿金的國民身分證及全民健康保險卡
        。吉安公司有派一位林姓成年女子帶陳阿金前往作身體健康檢查，當時家屬
        並未陪同前往，陳阿金返回後，其亦未詢問陳阿金有關身體健康檢查的狀況
        ，目前陳阿金業已過世等語。
　　５、上訴人即被告既為吉安公司的實際負責人，且自承從八十一年間開始，即從
        事外勞仲介的業務，則其對於申請聘僱家庭外籍監護工，必需檢具雇主申請
        聘僱家庭外籍監護工專用診斷證明書及巴氏量表，自應知之甚稔。乃被告並
        未自行或指示員工必須要求客戶提供前開專用診斷證明書及巴氏量表，復未
        帶同有監護需求的人作身體健康檢查，即以來源不明之雇主申請聘僱家庭外
        籍監護工專用診斷證明書及巴氏量表，向行政院勞工委員會提出申請，如謂
        其全然不知情，孰能相信？
　　６、證人黎璟芳於檢察官偵查時證稱：「客戶如果要申請外勞都是直接跟丙○○
        聯絡，由他去拜訪客戶，並把文件帶回來。我任職一年多期間，公司都是這
        個模式運作，客戶的診斷證明書也是他帶回來。」等語。核與證人林蕙芝、
        婁仲君於檢察官偵查時均證稱：吉安公司有關客戶的診斷證明書都是被告在
        處理等情相符，益證被告即係授意林浩鴻偽造前開診斷證明書及巴氏量表者
        。
　　７、雖證人簡嘉佑於法務部調查局南投縣調查站詢問時證稱：被告將申請家庭外
        籍監護工相關資料帶回吉安公司後，都是由伊在處理。診斷證明書是伊經由
        友人林浩鴻處取得，伊並不知道診斷證明書有偽造的情形。吉安公司在作業
        上都是要求客戶與林浩鴻聯絡各等語。然此不僅與吉安公司員工黎璟芳、林
        蕙芝、婁仲君證述情節相互歧異，且證人紀光成、紀弘烈、游錦綢、陳秀琴
        於本院審理時亦均證稱渠等根本不認識林浩鴻等語，顯與證人簡嘉佑證稱吉
        安公司在作業上都是要求客戶與林浩鴻聯絡等情迥異。且證人簡嘉佑（原名
        簡志保）亦曾因相同性質的案件，經本院臺中分院以九十一年度上訴字第一
        一九三號判處有期徒刑六月確定，其惟恐再有任何偽造文書犯行遭揭露而為
        迴護被告之陳述，應實有可能，自以證人黎璟芳、林蕙芝、婁仲君相互吻合
        之證詞為可採信。
（五）此外，並有行政院勞工委員會職業訓練局九十一年五月二十七日職外字第Ｚ○○○○○○○○○號函附偽造之甲○○○○院附設醫院雇主申請聘僱家庭外籍
      監護工專用診斷證明書、巴氏量表【醫師子○○、病患王慶南】、陳美玉、蕭
      準、梁餘彩、【醫師丁○○、病患紀張碧雲】、甲○○○○院附設醫院雇主申
      請聘僱家庭外籍監護工專用診斷證明書、巴氏量表【醫師庚○○、病患紀黃秀
      春】、甲○○○○院附設醫院雇主申請聘僱家庭外籍監護工專用診斷證明書、
      巴氏量表【醫師辛○○、病患游黃柔】、雇主聘僱外籍勞工申請書等附卷可稽
      ；臺灣臺中地方法院檢察署九十三年度偵字第六Ｏ三二號偵查卷附偽造之澄清
      綜合醫院雇主申請聘僱家庭外籍監護工專用診斷證明書、巴氏量表【醫師癸○○、病患陳阿金】、雇主聘僱外籍勞工申請書可證。
（六）被告丙○○雖非實際偽造前開雇主申請聘僱家庭外籍監護工專用診斷證明書及
      巴氏量表的人，然其既授意林浩鴻偽造前開私文書並盜用印章，復指示不知情
      的吉安公司成年職員持以行使向行政院勞工委員會申請聘僱家庭外籍監護工，
      自應與林浩鴻及林姓成年女子成立共同正犯。
（七）綜上所述，本案事證明確，被告丙○○犯行，堪予認定。上訴人即被告於本院
      行交互詰問時證人壬○○到庭證稱：被告是業務部門的主管，上揭作業均屬行
      使政部門負責，與被告無涉云云（見本審第九十四頁 )，本院查該證人據其供
      稱伊在會計部門工作，且其與被告有主僱間之僱用關係，其關係係利害攸關，
      且行政與業務均不在其掌管下，其何以詳知其情，顯見所供要屬迴護之詞，不
      足採信。
三、論罪科刑：
    按文書者，凡以文字或符號為一定之意思表示的有體物，均克當之。又盜用印章
    者，即無使用權而擅用他人印章之謂，其性質為僭越行為，盜用方法不一而足，
    舉凡竊盜或欺罔方式均屬之；而盜用印章與盜用印文為不同之犯罪態樣，盜取他
    人之印章持以蓋用，當然產生該印章之印文，祇成立盜用印章罪，不應再論以盜
    用印文罪，亦非盜用印章行為為盜用印文行為所吸收。經查，前開雇主申請聘僱
    家庭外籍監護工專用診斷證明書於蓋印醫院章前，雖尚未對外發生效力，然若經
    診治醫師填具病歷資料及蓋印診治醫師印文，即表徵該診治醫師個人以文字為一
    定之意思表示，縱尚未蓋印醫院章，仍已為文書之一種。被告丙○○以偽造之「
    醫師子○○３９１６」、「醫師丁○○２２２９」、「醫師庚○○６５７８」、
    「醫師辛○○２７４０」、「癸○○Ｓ２３」印章，偽造如附表壹所示之「醫師
    丁○○２２２９」、「醫師庚○○６５７８」、「醫師辛○○２７４０」、「癸○○Ｓ２３」印文於內容不實之雇主申請聘僱家庭外籍監護工專用診斷證明書、
    巴氏量表，即屬偽造前開醫師所出具之之雇主申請聘僱家庭外籍監護工專用診斷
    證明書、巴氏量表。被告利用甲○○○○院附設醫院、澄清綜合醫院不知情的掛
    號批價櫃檯成年職員，分別盜用「財團法人私立甲○○○○院附設醫院診斷證明
    章」及院長「丁○○診斷書用章」、「澄清綜合醫院圖章」、院長「己○○」、
    科主任「乙○○」印章，蓋印如附表貳所示之印文於前開偽造之雇主申請聘僱家
    庭外籍監護工專用診斷證明書，再持以行使向行政院勞工委員會申請聘僱家庭外
    籍監護工，核其所為，係犯刑法第二百十六條行使第二百十條之偽造私文書罪及
    刑法第二百十七條第二項之盜用印章罪。被告偽造「醫師蔡崇璋３９１６」、「
    醫師丁○○２２２９」、「醫師庚○○６５７８」、「醫師辛○○２７４０」、
    「癸○○Ｓ２３」印章、印文之行為，為偽造雇主申請聘僱家庭外籍監護工專用
    診斷證明書、巴氏量表等私文書之階段行為，偽造前開私文書後復持以行使，其
    偽造之低度行為，為行使之高度行為所吸收，均不另論罪。被告與林浩鴻就事實
    一之（一）、（二）、（三）、（四）、（五）、（六）、（七）之犯行；被告
    與林浩鴻、林姓成年女子就事實一之（八）之犯行，有犯意聯絡及行為分擔，均
  為共同正犯。被告利用不知情的甲○○○○院附設醫院掛號批價櫃檯成年職員、
    澄清綜合醫院掛號批價櫃檯成年職員，分別盜用「財團法人私立甲○○○○院附
    設醫院診斷證明章」及院長「丁○○診斷書用章」、「澄清綜合醫院圖章」、院
    長「己○○」、科主任「乙○○」印章，係間接正犯；被告利用不知情的吉安公
    司成年職員行使偽造之雇主申請聘僱家庭外籍監護工專用診斷證明書、巴氏量表
    ，亦係間接正犯。被告先後數次行使偽造私文書犯行、先後數次盜用印章犯行，
    均方法相同，分別觸犯構成要件相同之罪名，顯係分別基於概括犯意反覆為之，
    均為連續犯，並加重其刑。被告所犯前開連續行使偽造私文書罪及連續盜用印章
    罪間，有方法結果之牽連關係，為牽連犯，應從一重以連續行使偽造私文書罪處
    斷。被告連續盜用印章部分及事實（一）之八的行使偽造私文書部分，公訴意旨
    雖未論及，然既與前開起訴部分，有牽連犯及連續犯裁判上一罪關係，本為起訴
    效力所及，本院自應併予審理。被告曾因違反就業服務法案件，經本院判處有期
    徒刑五月確定，於八十八年十二月十日易科罰金執行完畢，有臺灣高等法院被告
    全國前案紀錄表及臺灣臺中地方法院檢察署刑案資料查註紀錄表附卷可稽，被告
    曾受有期徒刑執行完畢，五年以內再犯本件有期徒刑以上之罪，為累犯，依法加
    重其刑，並與前開連續犯加重規定，遞加重之。原判決予以論罪科刑因非無見，
    惟原判決未就事實欄中一、（一）至（四）部分予以審酌，檢察官上訴或併辦到
    院指摘原判決有可議之處，為有理由，被告上訴仍執前詞否認犯罪，指摘原判決
    不當非有理由，原判決既有前揭可議之處應由本院將原判決撤銷。爰審酌被告前
    有違反就業服務法、勞動基準法等刑事前案紀錄，有臺灣高等法院被告全國前案
    紀錄表及臺灣臺中地方法院檢察署刑案資料查註紀錄表附卷可稽，暨其犯後態度
    、實害情形等一切情狀，量處如主文第二項所示之刑。偽造之「醫師子○○３９
    １６」、「醫師丁○○２２２９」、「醫師庚○○６５７８」、「醫師辛○○２
    ７４０」、「癸○○Ｓ２３」印章各一枚；如附表壹所示偽造之「醫師子○○３
    ９１６」、「醫師丁○○２２２９」、「醫師庚○○６５７８」、「醫師辛○○
    ２７４０」、「癸○○Ｓ２３」印文，分別為偽造之印章、印文，爰依刑法第二
    百十九條規定宣告沒收。
四、據上論斷，應依刑事訴訟法第三百六十九條第一項前段，第三百六十四條、第二
    百九十九條第一項前段，刑法第二十八條、第五十六條、第二百十六條、第二百
    十條、第二百十七條第二項、第一項、第五十五條、第四十七條、第二百十九條
    ，判決如主文。
本案經檢察官戊○○到庭執行職務。
中      華      民      國      九十四  年      三      月      十六    日
                                臺灣高等法院臺中分院刑事第六庭
                                      審判長法  官  李  文  雄
                                            法  官  劉  連  星
                                            法  官  陳  嘉  雄
右正本證明與原本無異。
如不服本判決應於收受送達後十日內向本院提出上訴書狀，其未敘述上訴之理由者並
得於提起上訴後十日內向本院補提理由書（均須按他造當事人之人數附繕本）。
                                            書記官  陳  信  和
中      華      民      國      九十四  年      三      月      十七    日
附錄本案論罪科刑法條全文：
刑法第二百十六條
行使第二百十條至第二百十五條之文書者，依偽造、變造文書或登載不實事項或使登
載不實事項之規定處斷。
刑法第二百十條
偽造、變造私文書，足以生損害於公眾或他人者，處五年以下有期徒刑。
刑法第二百十七條
 (偽造盜用印章印文或署押罪)
偽造印章、印文或署押，足以生損害於公眾或他人者，處三年以下有期徒刑。
盜用印章、印文或署押，足以生損害於公眾或他人者，亦同。
                                                                       Ａ
附表壹：
┌──┬────────────────────┬───────────┐
│編號│偽      造      文    書      名      稱│偽  造  印  文  數  量│
├──┼────────────────────┼───────────┤
│ 一 │雇主聘僱家庭外籍監護工專用診斷證明書    │「醫師子○○３６１６」│
│    │【甲○○○○院附設醫院之王慶南】        │印文三十一枚          │
├──┼────────────────────┼───────────┤
│ 二 │雇主申請聘僱家庭外籍監護工專用診斷證明書│「醫師丁○○２２２９」│
│    │【甲○○○○院附設醫院、紀張碧雲】      │印文玖枚              │
├──┼────────────────────┼───────────┤
│ 三 │巴氏量表                                │「醫師丁○○２２２９」│
│    │【甲○○○○院附設醫院、紀張碧雲】      │印文拾肆枚            │
├──┼────────────────────┼───────────┤
│ 四 │雇主申請聘僱家庭外籍監護工專用診斷證明書│「醫師庚○○６５７８」│
│    │【甲○○○○院附設醫院、紀黃秀春】      │印文捌枚              │
├──┼────────────────────┼───────────┤
│ 五 │巴氏量表                                │「醫師庚○○６５７８」│
│    │【甲○○○○院附設醫院、紀黃秀春】      │印文拾肆枚            │
├──┼────────────────────┼───────────┤
│ 六 │雇主申請聘僱家庭外籍監護工專用診斷證明書│「醫師辛○○２７４０」│
│    │【甲○○○○院附設醫院、游黃柔】        │印文捌枚              │
├──┼────────────────────┼───────────┤
│ 七 │巴氏量表                                │「醫師辛○○２７４０」│
│    │【甲○○○○院附設醫院、游黃柔】        │印文拾貳枚            │
├──┼────────────────────┼───────────┤
│ 八 │雇主申請聘僱家庭外籍監護工專用診斷證明書│「癸○○Ｓ２３」      │
│    │【澄清綜合醫院、陳阿金】                │印文玖枚              │
├──┼────────────────────┼───────────┤
│ 九 │巴氏量表                                │「癸○○Ｓ２３」      │
│    │【澄清綜合醫院、陳阿金】                │印文拾枚            │
└──┴────────────────────┴───────────┘
附表貳：
┌──┬────────────────────┬───────────┐
│編號│偽      造      文    書      名      稱│盜用印章蓋印之印文數量│
├──┼────────────────────┼───────────┤
│ 一 │雇主聘僱家庭外籍監護工專用診斷證明書    │「同左、印文三十一枚、│
│    │【甲○○○○院附設醫院、王慶南】        │子○○診斷書用章」印文│
│    │                                        │一枚                │
├──┼────────────────────┼───────────┤
│ 二 │雇主申請聘僱家庭外籍監護工專用診斷證明書│「財團法人私立中國醫藥│
│    │【甲○○○○院附設醫院、紀張碧雲】      │學院附設醫院診斷證明章│
│    │                                        │」印文壹枚、「丁○○診│
│    │                                        │斷書用章」印文壹枚    │
├──┼────────────────────┼───────────┤
│ 三 │巴氏量表                                │「財團法人私立中國醫藥│
│    │【甲○○○○院附設醫院、紀張碧雲】      │學院附設醫院診斷證明章│
│    │                                        │」印文貳枚            │
├──┼────────────────────┼───────────┤
│ 四 │雇主申請聘僱家庭外籍監護工專用診斷證明書│「財團法人私立中國醫藥│
│    │【甲○○○○院附設醫院、紀黃秀春】      │學院附設醫院診斷證明章│
│    │                                        │」印文壹枚、「丁○○診│
│    │                                │斷書用章」印文壹枚    │
├──┼────────────────────┼───────────┤
│ 五 │巴氏量表                                │「財團法人私立中國醫藥│
│    │【甲○○○○院附設醫院、紀黃秀春】      │學院附設醫院診斷證明章│
│    │                                        │」印文貳枚            │
├──┼────────────────────┼───────────┤
│ 六 │雇主申請聘僱家庭外籍監護工專用診斷證明書│「財團法人私立中國醫藥│
│    │【甲○○○○院附設醫院、游黃柔】        │學院附設醫院診斷證明章│
│    │                                        │」印文壹枚、「丁○○診│
│    │                                        │斷書用章」印文壹枚    │
├──┼────────────────────┼───────────┤
│ 七 │巴氏量表                                │「財團法人私立中國醫藥│
│    │【甲○○○○院附設醫院、游黃柔】        │學院附設醫院診斷證明章│
│    │                                        │」印文貳枚            │
├──┼────────────────────┼───────────┤
│ 八 │雇主申請聘僱家庭外籍監護工專用診斷證明書│「澄清綜合醫院圖章」印│
│    │【澄清綜合醫院、陳阿金】                │文貳枚、「己○○」印文│
│    │                                        │壹枚、「乙○○」印文壹│
│    │                                        │枚                    │
└──┴────────────────────┴───────────┘
                                                                        Ａ
